臺灣高等法院民事裁定
109年度抗字第34號
抗  告  人  臺北市政府警察局

法定代理人  陳嘉昌  
上列抗告人因與相對人邱桂美等間請求返還土地等事件，對於中
華民國108年12月3日臺灣士林地方法院裁定（107 年度重訴字第
598號）提起抗告，本院裁定如下：
    主  文
抗告駁回。
抗告訴訟費用由抗告人負擔。 
    理  由
一、按訴訟標的之價額，由法院核定；核定訴訟標的之價額，以
    起訴時之交易價額為準。以一訴附帶請求其孳息、損害賠償
    、違約金或費用者，不併算其價額，民事訴訟法第77條之1
    第1項、第2項、第77條之2第2項分別定有明文。次按民法第
    962條之立法理由，旨在占有人保護占有之權能，原與所有
    人相同，與其取得占有之實體上權利無關。故占有人主張物
    上請求權，訴請無權占有人返還占有物，其行使保護占有之
    權能，與所有人於其所有物之占有被侵奪時，向無權占有人
    主張返還占有物相同，且占有人起訴聲明為返還占有物，自
    應以請求返還之占有物於起訴時之交易價額核定訴訟標的價
    額為當，與以租賃權為訴訟標的之情形不同，無從類推適用
    。
二、抗告人於原法院起訴主張：伊自民國67年起向臺灣銀行股份
    有限公司承租臺北市○○區○○段0○段000地號及同小段1-5地號
    土地（下依序稱1-3地號土地、1-5地號土地，合稱系爭土地
    ），最新租約期限為108年1月1日至12月31日。惟相對人邱
    桂美因買賣取得未辦保存登記之臺北市○○區○○○路000巷00弄
    0號3樓房屋（下稱2號3樓房屋），無權占用1-5地號土地如
    附圖所示A部分 (面積68.9平方公尺）、D部分 (面積17.69
    平方公尺）等土地；相對人于秉弘所取得未辦保存登記之同
    巷21號3樓房屋（下稱21號3樓房屋），無權占用系爭土地如
    附圖所示B 部分(面積31.81平方公尺）、C部分 (面積17.07
    平方公尺）、E部分 (面積14.38平方公尺）、F部分 (面積9
    .74平方公尺）等土地，侵害伊對於系爭土地之占有及租賃
    使用收益權，爰依民法第962條前段、中段、第184條第1項
    前段、第179條規定，請求邱桂美、于秉弘依序拆除2號3樓
    、21號3樓房屋，返還伊各房屋占有之系爭土地，及占用期
    間相當於租金之不當得利。原法院依系爭土地遭占用部分之
    公告現值核定本件訴訟標的價額為新臺幣（下同）5,312萬1
    ,320元，並限期命抗告人繳納第一審裁判費34萬1,968元、
    第二審裁判費71萬9,316元。抗告人不服，提起抗告。查，
    抗告人主張相對人侵害其就系爭土地之占有，請求相對人拆
    屋還地，依上說明，其訴訟標的價額，應以抗告人請求返還
    系爭土地之起訴時價額計算。經核，抗告人訴請邱桂美拆屋
    還地之訴訟標的價額為2,965 萬9,240 元（計算式：1-5地
    號土地公告現值每平方公尺34萬2,525 元×請求返還土地面
    積86.59 平方公尺＝2,965萬9,240 元）；訴請于秉弘拆屋還
    地之訴訟標的價額為2,346 萬2,080 元【計算式：（1-5 地
    號公告現值每平方公尺34萬2,525 元×請求返還土地面積46.
    19 平方公尺）＋（1-3 地號土地公告現值每平方公尺28萬5,
    000 元×請求返還土地面積26.81 平方公尺）＝2,346萬2,080
     元】，其餘訴請返還不當得利部分屬附帶請求，不另計算
    訴訟標的價額，合計本件訴訟標的價額為5,312 萬1,320 元
    ，原法院所核，即無不合。抗告意旨認本件應類推適用民事
    訴訟法第77條之9條因租賃權涉訟之規定，核定其訴訟標的
    價額，並指摘原裁定此部分不當，聲明廢棄，為無理由，應
    予駁回。至於原裁定命抗告人繳納裁判費部分屬訴訟程序進
    行中所為之裁定，不得抗告，抗告意旨請求併予廢棄此部分
    原裁定，為不合法，應予駁回。
三、據上論結，本件抗告一部為無理由、一部為不合法，爰裁定
    如主文。 
中    華    民    國    109   年    2     月  25     日 
                  民事第二十三庭
                      審判長法  官  蕭胤瑮
                            法  官  許勻睿
                            法  官  袁雪華
正本係照原本作成。
本裁定抗告不合法部分，不得再抗告。
本裁定抗告無理由部分，除以適用法規顯有錯誤為理由外，不得
再抗告。如提起再抗告，應於收受送達後10日內委任律師為代理
人向本院提出再抗告狀。並繳納再抗告費新臺幣１千元。
中    華    民    國    109   年    2     月    25    日

                            書記官  蕭詩穎